【裁判字號】    98,訴,1242
【裁判日期】    981105
【裁判案由】    強盜等
【裁判全文】
臺灣高雄地方法院刑事裁定              98年度訴字第1242號
聲  請  人
即  被  告  乙○○
聲請人  即
選任辯護人  洪國欽律師
            蔡秋聰律師
上列聲請人因被告強盜等案件（98年度訴字第1242號），聲請具
保停止羈押及發還扣押物，本院裁定如下：
    主  文
聲請駁回。
    理  由
一、聲請意旨略以：本件起訴書所稱被告乙○○涉犯之案件並非
    完全屬實，且被告就自己有涉案部分，皆已坦認犯罪，故被
    告並無湮滅、變造證據或勾串共犯或證人之情形，日後並會
    配合本案審理之進行，無逃亡可能。請念及被告妻兒皆為聽
    障人士，需被告返家處理家中事務，爰請求具保停止羈押。
    又被告遭查獲時，為警在身上所扣得之現金新臺幣（下同）
    2 萬7000元，係被告配偶甲○○所有，並非被告犯罪所得，
    請准予發還甲○○等語。
二、按被告及得為其輔佐人之人或辯護人，得隨時具保，向法院
    聲請停止羈押；而得為被告輔佐人之人，係指被告之配偶、
    直系或三親等內旁系血親或家長、家屬或被告之法定代理人
    ，刑事訴訟法第110 條第1 項、第35條第1 項分別定有明文
    。本件被告及其辯護人聲請具保停止羈押，要與上述刑事訴
    訟法第110 條第1 項之規定相符，自有聲請適格，先予敘明
    。次按，可為證據或得沒收之物，得扣押之。又扣押物若無
    留存必要者，不待案件終結，應以法院之裁定或檢察官命令
    發還之；其係贓物而無第三人主張權利者，應發還被害人。
    扣押物因所有人、持有人或保管人之請求，得命其負保管之
    責，暫行發還，刑事訴訟法第133 條第1 項、第142 條分別
    定有明文。是扣押物若係可為證據或得沒收之物，並認有留
    存必要時，法院自無從於案件審理中先行發還聲請人。
三、本件被告因強盜等案件，前經本院訊問後，認為所犯係刑法
    第326 條之加重搶奪罪，及同法第330 條之加重強盜罪，犯
    罪嫌疑重大，且有事實足認為有反覆實施同一犯罪之虞，復
    所涉加重強盜罪部分，係最輕本刑為5 年以上有期徒刑之罪
    ，非予羈押，顯難進行追訴或審判，而有羈押之必要，依刑
    事訴訟法第101 條第1 項第3 款、第101 條之1 第1 項第6
    款之規定予以羈押在案。
四、經查，被告就被訴之加重搶奪、加重強盜犯行，於本院準備
    程序中，曾坦承多起犯行，且本案復有相關被害人、同案被
    告之陳述可為佐證，是被告涉犯加重搶奪、加重強盜罪嫌確
    屬重大。又依臺灣高等法院被告前案紀錄表所示，被告前因
    犯強盜罪遭判處有期徒刑2 年8 月確定，甫於97年5 月6 日
    假釋出監（假釋期滿日為97年8 月1 日），且在此之前，復
    有因犯搶奪案件而遭判處有期徒刑3 年確定之情；此外，本
    件被告所參與者，係有計畫性之集團犯罪，該集團共犯人數
    眾多、分工細密、涉犯案件甚多，依上開情事，足認其有反
    覆實施同一犯罪之虞。且被告就被訴之加重強盜犯行，於本
    院移審訊問及先後2 次準備程序中，所述內容均不一致，且
    與同案被告所述情節，亦有甚多歧異，是有相當理由認為被
    告有勾串共犯之虞，而符合司法院大法官釋字第665 號解釋
    中，關於刑事訴訟法第101 條第1 項第3 款羈押要件之闡釋
    。此外，本案甫行審判程序，相關重要證人尚未全部到庭作
    證，依本案訴訟程序進行之程度，若未羈押被告，恐難確保
    日後審判程序之順利進行，則羈押被告之原因及必要性依然
    存在，尚不能因具保而使之消滅，是聲請人具狀聲請具保停
    止羈押，自難准許，依法應予駁回。至聲請意旨稱被告需返
    家處理家中事務部分，則非得據為聲請具保停止羈押之理由
    ，是本院就上開情事自無庸再加審酌，附此敘明。
五、另查，本件被告為警查獲時，確有在其所穿著之衣服內扣得
    現金2 萬7000元，且依被告於警詢中所述，該等現金為其妻
    所有之薪資，然被告於該次警詢中，另又陳稱不知其妻何以
    要將該等現金放入其衣服內，準此，其如何能知悉該等現金
    確為其妻之薪資？故其關於該等現金來源之陳述是否足採，
    已非無疑；再衡以被告於警詢中自承，其為警查獲當日，係
    要會同其他同案被告一起找尋目標犯案，且依本案卷證資料
    所示，被告與同案被告犯案後，並非隨即就地朋分贓款，而
    係會待相當時間後再行分配，則被告於查獲當日遭查扣之上
    開現金，是否係其參與其他案件之犯罪所得？或係其欲分配
    給參與相關案件之其他同案被告之款項？即非無疑，需待本
    院調查相關證據後再予認定，是前揭扣案現金要屬可為證據
    之物，且有留存必要，本院無從先行發還，是被告聲請發還
    該等現金，並無理由，自應駁回。
六、依刑事訴訟法第220 條，裁定如主文。
中    華    民    國    98    年    11    月    5     日
                  刑事第十七庭  審判長法  官  陳建和
                                      法  官  毛妍懿
                                      法  官  陳君杰
以上正本證明與原本無異。
如不服本裁定，應於收受送達後5 日內向本院提出抗告狀。
中    華    民    國    98    年    11    月    5     日
                                      書記官  紀龍年

司法院資訊處製作；財團法人民間司法改革基金會備份。
